【裁判字號】    99,上易,110
【裁判日期】    990831
【裁判案由】    詐欺
【裁判全文】
臺灣高等法院臺南分院刑事判決         99年度上易字第110號
上  訴  人  臺灣臺南地方法院檢察署檢察官
被      告  子○○
被      告  Ｏ○○
被      告  Ｄ○○
被      告  Ａ○○
被      告  壬○○
被      告  酉○○
被      告  癸○○
前六人共同
選任辯護人  賴鴻鳴律師
            黃俊達律師
            粘怡華律師
上列上訴人因被告詐欺案件，不服臺灣臺南地方法院98年度易字
第424號中華民國98年12月15日第一審判決（起訴案號：臺灣臺
南地方法院檢察署96年度偵字第11749號、97年度偵字第759、60
1、602號），提起上訴，被告等就被訴事實均為有罪之陳述，經
本院合議庭裁定依簡式審判程序審理，判決如下：
    主  文
原判決撤銷。
【子○○】共同犯詐欺取財罪，共陸拾罪，各處如附表四編號1
至9及附表五編號1至51所示之刑，應執行有期徒刑貳年陸月，扣
案之不明廠牌行動電話貳支（含0000000000號、0000000000號SI
M卡各壹張）、行動電話晶片卡（0000000000號）壹張均沒收。
【Ｏ○○】共同犯詐欺取財罪，共陸拾罪，各處如附表四編號1
至9及附表五編號1至51所示之刑，應執行有期徒刑貳年。緩刑伍
年，並向被害人支付如附表六所示之財產及非財產上之損害賠償
；及依執行檢察官之命令，向指定之政府機關、政府機構、行政
法人、社區或其他符合公益目的之機構或團體，提供貳佰小時之
義務勞務；緩刑期內付保護管束。
【Ｄ○○】共同犯詐欺取財罪，共肆拾參罪，各處如附表四編號
2、5至9及附表五編號15至51所示之刑，應執行有期徒刑壹年拾
壹月。緩刑伍年，並向被害人支付如附表六所示之財產及非財產
上之損害賠償；及依執行檢察官之命令，向指定之政府機關、政
府機構、行政法人、社區或其他符合公益目的之機構或團體，提
供壹佰捌拾小時之義務勞務；緩刑期內付保護管束。
【癸○○】共同犯詐欺取財罪，共肆拾罪，各處如附表四編號5
至9及附表五編號17至51所示之刑，應執行有期徒刑壹年拾壹月
，扣案之SAMSUNG牌行動電話壹支（無晶片卡）沒收。緩刑伍年
，並向被害人支付如附表六所示之財產及非財產上之損害賠償；
及依執行檢察官之命令，向指定之政府機關、政府機構、行政法
人、社區或其他符合公益目的之機構或團體，提供壹佰陸拾小時
之義務勞務；緩刑期內付保護管束。
【Ａ○○】共同犯詐欺取財罪，共貳拾陸罪，各處如附表四編號
6至9及附表五編號19至40所示之刑，應執行有期徒刑壹年拾月。
緩刑伍年，並向被害人支付如附表六所示之財產及非財產上之損
害賠償；及依執行檢察官之命令，向指定之政府機關、政府機構
、行政法人、社區或其他符合公益目的之機構或團體，提供壹佰
肆拾小時之義務勞務；緩刑期內付保護管束。
【壬○○】共同犯詐欺取財罪，共貳拾陸罪，各處如附表四編號
6至9及附表五編號19至40所示之刑，應執行有期徒刑壹年拾月。
緩刑伍年，並向被害人支付如附表六所示之財產及非財產上之損
害賠償；及依執行檢察官之命令，向指定之政府機關、政府機構
、行政法人、社區或其他符合公益目的之機構或團體，提供壹佰
肆拾小時之義務勞務；緩刑期內付保護管束。
【酉○○】共同犯詐欺取財罪，共貳拾罪，各處如附表四編號6
、7、9及附表五35至51所示之刑，應執行有期徒刑壹年拾月。扣
押之SAMSUNG牌號行動電話壹支（含0000000000號晶片卡壹張）
沒收。緩刑伍年，並向被害人支付如附表六所示之財產及非財產
上之損害賠償；及依執行檢察官之命令，向指定之政府機關、政
府機構、行政法人、社區或其他符合公益目的之機構或團體，提
供壹佰貳拾小時之義務勞務；緩刑期內付保護管束。
    事  實
一、子○○、Ｏ○○、Ｄ○○、癸○○、Ａ○○、壬○○、酉○
    ○等七人，基於意圖為自己不法所有之犯意聯絡，自民國（
    下同）96年1月間起，陸續加入組成收購帳戶、詐騙及提領
    詐騙贓款之犯罪集團，詐騙如附表一、二所示之被害人，總
    計詐騙人數約60人，詐騙金額高達新台幣(下同)3,141,380
    元，其詐騙方法及分工情形如下:
(一)子○○自96年1月間某日(起訴書誤載為2月上旬某日)起，迄
    為警於96年7月31日查獲時止，在報紙上刊登「小額借貸，
    另留聯絡電話」等內容之廣告，向循廣告撥打電話欲借款之
    人，佯稱貸款需提供借款人之郵局帳戶存摺（含提款卡、身
    分證影本、印章等）云云，使附表一編號1至5、9至12所示
    之人陷於錯誤，分別於附表一編號1至5、9至12所示之時間
    、地點，交付如附表一編號1至5、9至12所示之郵局存摺（
    含提款卡、印章）與子○○，以換取新台幣（下同）7000元
    至8000元之借款款項；或逕以每本4000元之代價，向附表一
    編號7、8所示之人收購其等如附表一編號7、8所示之郵局存
    摺；另以不詳方法取得附表一編號6及朱玫燕(帳戶資料詳如
    附表四編號13「匯入人頭帳戶欄所示」)、林子瑋(帳戶資料
    詳如附表四編號51「匯入人頭帳戶欄所示」)之帳戶存摺等
    資料。嗣子○○於取得前開人頭帳戶後，即陸續與Ｏ○○(9
    6年1月間以後)、Ｄ○○(96年2月間以後)、癸○○(96年3月
    間以後)、Ａ○○、壬○○(96年4月間以後)、酉○○(96年5
    月間以後)等人，分別於如附表二所示之時間，共同施用詐
    術以撥打電話方式向對方佯稱信用貸款需繳納資料處理費云
    云。過程中子○○並假冒調查局人員或律師等身分，使如附
    表二所示之人陷於錯誤，分別於附表二所示時間、地點，以
    轉帳或匯款方式將如附表二所示之金額，匯至子○○所指示
    如附表二所示人頭帳戶內。再由子○○提領前開匯款後，扣
    除所領取金額1成至1成5之報酬及Ｏ○○等人應負擔之收（
    騙）取存摺、刊登廣告、手機（含門號，供刊登廣告聯絡之
    用）等費用後，將所領取之詐騙款項交付與Ｏ○○等人。
(二)Ｏ○○自96年1月間某日(起訴書誤載為96年2月上旬某日)起
    ，迄為警於96年7月31日查獲時止，在報紙上刊登融資內容
    之廣告，向循廣告撥打電話欲借款之人佯稱貸款需先繳付資
    料處理費云云，過程中為取得對方之信任，並與子○○、Ｄ
    ○○、癸○○、Ａ○○、壬○○、酉○○等人，相互支援假
    冒各種身分（如經理、保險公司人員、調查局人員、律師等
    ）與對方溝通，使如附表二所示之人陷於錯誤，分別於附表
    二所示時間、地點，以轉帳或匯款方式將如附表二所示之金
    額，匯至子○○所指示如附表二所示人頭帳戶內，再由子○
    ○提領匯款後，扣除所領取金額1成至1成5之報酬及Ｏ○○
    應負擔之收（騙）取存摺、刊登廣告、手機（含門號，供刊
    登廣告聯絡之用）等費用後，將所領取之詐騙款項交付與Ｏ
    ○○。
(三)Ｄ○○自96年2月間某日起，迄為警於96年7月31日查獲時止
    ，在報紙上刊登融資內容之廣告，向循廣告撥打電話欲借款
    之人佯稱貸款需先繳付資料處理費云云，過程中為取得對方
    之信任，並與子○○、Ｏ○○、癸○○、Ａ○○、壬○○、
    酉○○相互支援假冒各種身分（如經理、保險公司人員、調
    查局人員、律師等）與對方溝通，使如附表二所示之人陷於
    錯誤，分別於附表二所示時間、地點，以轉帳或匯款方式將
    如附表二所示之金額，匯至子○○所指示如附表二所示人頭
    帳戶內，再由子○○提領前開匯款後，扣除所領取金額1成
    至1成5之報酬及Ｄ○○應負擔之收（騙）取存摺、刊登廣告
    、手機（含門號，供刊登廣告聯絡之用）等費用後，將所領
    取之詐騙款項交付與Ｄ○○。
(四)癸○○自96年3月間某日起，迄為警於96年7月31日查獲時止
    ，在報紙上刊登融資內容之廣告，向循廣告撥打電話欲借款
    之人佯稱貸款需先繳付資料處理費云云，過程中為取得對方
    之信任，並與子○○、Ｏ○○、Ｄ○○、Ａ○○、壬○○、
    酉○○相互支援假冒各種身分（如經理、保險公司人員、調
    查局人員、律師等）與對方溝通，使如附表二所示之人陷於
    錯誤，分別於附表二所示時間、地點，以轉帳或匯款方式將
    如附表二所示之金額，匯至子○○所指示如附表二所示人頭
    帳戶內，再由子○○提領前開匯款後，扣除所領取金額1成
    至1成5之報酬及癸○○應負擔之收（騙）取存摺、刊登廣告
    、手機（含門號，供刊登廣告聯絡之用）等費用後，將所領
    取之詐騙款項交付與癸○○。
(五)Ａ○○自96年4月間(起訴書誤繕為4月中旬)某日起迄同年5
    月底止，在報紙上刊登融資內容之廣告，向循廣告撥打電話
    欲借款之人佯稱貸款需先繳付資料處理費云云，過程中為取
    得對方之信任，並與子○○、Ｏ○○、Ｄ○○、癸○○、壬
    ○○、酉○○相互支援假冒各種身分（如經理、保險公司人
    員、調查局人員、律師等）與對方溝通，使如附表二所示之
    人陷於錯誤，分別於附表二所示時間、地點，以轉帳或匯款
    方式將如附表二所示之金額，匯至子○○所指示如附表二所
    示人頭帳戶內，再由子○○提領前開匯款後，扣除所領取金
    額1成至1成5之報酬及Ａ○○應負擔之收（騙）取存摺、刊
    登廣告、手機（含門號，供刊登廣告聯絡之用）等費用後，
    將所領取之詐騙款項交付與Ａ○○。
(六)壬○○自96年4月間某日起迄同年5月底止，在報紙上刊登融
    資內容之廣告，向循廣告撥打電話欲借款之人佯稱貸款需先
    繳付資料處理費云云，過程中為取得對方之信任，並與子○
    ○、Ｏ○○、Ｄ○○、癸○○、Ａ○○、酉○○相互支援假
    冒各種身分（如經理、保險公司人員、調查局人員、律師等
    ）與對方溝通，使如附表二所示之人陷於錯誤，分別於附表
    二所示時間、地點，以轉帳或匯款方式將如附表二所示之金
    額，匯至子○○所指示如附表二所示人頭帳戶內，再由子○
    ○提領前開匯款後，扣除所領取金額1成至1成5之報酬及壬
    ○○應負擔之收（騙）取存摺、刊登廣告、手機（含門號，
    供刊登廣告聯絡之用）等費用後，將所領取之詐騙款項交付
    與壬○○。
(七)由酉○○自96年5月間(起訴書誤繕為5月中旬)某日起，迄為
    警於96年7月31日查獲時止，在報紙上刊登融資內容之廣告
    ，向循廣告撥打電話欲借款之人佯稱貸款需先繳付資料處理
    費云云，過程中為取得對方之信任，並與子○○、Ｏ○○、
    Ｄ○○、癸○○、Ａ○○、壬○○相互支援假冒各種身分（
    如經理、保險公司人員、調查局人員、律師等）與對方溝通
    ，使如附表二所示之人陷於錯誤，分別於附表二所示時間、
    地點，以轉帳或匯款方式將如附表二所示之金額，匯至子○
    ○所指示如附表二所示人頭帳戶內，再由子○○扣除所領取
    金額1成之報酬及酉○○應負擔之收（騙）取存摺、刊登廣
    告、手機（含門號，供刊登廣告聯絡之用）等費用後，將所
    領取之詐騙款項交付與酉○○。
二、案經Ｈ○○及辰○○訴請及臺南縣警察局麻豆分局報告臺灣
    臺南地方法院檢察署檢察官偵查起訴。
    理  由
一、按第二審之審判，除本章有特別規定外，準用第一審審判之
    規定。另按除被告所犯為死刑、無期徒刑、最輕本刑為三年
    以上有期徒刑之罪或高等法院管轄第一審案件者外，於法院
    行準備程序進行中，被告先就被訴事實為有罪之陳述時，審
    判長得告知被告簡式審判程序之旨，並聽取當事人、代理人
    、辯護人及輔佐人之意見後，裁定進行簡式審判程序，刑事
    訴訟法第364條、第273條之1第1項分別定有明文。本件被告
    等被訴刑法第339條第1項詐欺取財罪，乃除死刑、無期徒刑
    、最輕本刑為三年以上有期徒刑以外之罪，亦為刑事訴訟法
    第376條第1款之罪之案件，其於本院就被訴事實為有罪之陳
    述，經告知簡式審判程序之旨，並聽取公訴人、被告之意見
    後，本院認為適宜進行簡式審判程序，依刑事訴訟法第273
    條之2、第159條第2項之規定，不適用傳聞法則有關限制證
    據能力之相關規定，合先敘明。
二、訊據被告子○○、Ｏ○○、Ｄ○○、癸○○、Ａ○○、壬○
    ○、酉○○於本院審理時，對於詐騙如附表一編號1至5、9-
    12及附表二編號1至51所示被害人之犯罪事實，均供認不諱
    ，並有證人即被害人辰○○、辛○○、Ｉ○○、Ｒ○○、寅
    ○○、地○○、黃○○、Ｊ○○、巳○○、申○○、己○○
    、甲○○、ａ○○、Ｗ○○、戊○○、Ｐ○○、Ｕ○○、Ｇ
    ○○、Ｋ○○、戌○○、天○○、Ｖ○○、Ｆ○○、Ｅ○○
    、Ｍ○○、Ｙ○○、丑○○、Ｌ○○、乙○○、庚○○、宙
    ○○、Ｂ○○、Ｔ○○、吳銘昌、宇○○、Ｑ○○、Ｚ○○
    、玄○○、ｂ○○、亥○○、未○○、葉欣柔、Ｃ○○、午
    ○○、Ｓ○○、Ｎ○○、丙○○、卯○○、Ｘ○○、丁○○
    、ｃ○○等於警詢時之陳述附卷可佐，復有內政部警政署反
    詐騙案件紀錄表、受理詐騙帳戶通報警示簡便格式表、郵政
    國內匯款執據或匯款單、客戶歷史交易清單、郵政存簿儲金
    每日活動戶存提詳情表、印鑑卡、郵政存簿儲金立帳申請書
    、存摺資料、開戶資料、刊登借貸廣告報紙、監視錄影畫面
    翻拍照片、行動電話資料、電話通聯查詢資料、通訊監察書
    及通訊監察譯文等附卷可憑，核與前揭被告之自白相符，堪
    信為實。
三、另就被告等七人於本件開始犯罪之時間部分，認定說明如下
    :
(一)被告子○○、Ｏ○○二人雖均於本院供稱:伊係於96年2月間
    開始為本件犯行等語。然附表一編號1、3、4及附表二編號1
    至13、51所示被害人之被害時間均於96年1月間；且被告子
    ○○於警詢供稱:Ｏ○○於96年2月份以前就開始從事詐欺行
    為等語(見台南縣警察局麻豆分局南縣麻警偵字第960017366
    號卷《下稱警卷》(一)第82頁)；被告子○○並於原審供承:其
    於96年1、2月間開始做的等語(見原審卷(一)第88頁)。參以被
    告Ｄ○○於警詢供稱:伊係96年2月加入本件詐騙集團，係子
    ○○與Ｏ○○邀請伊加入等語(見警卷(一)第47頁)；另被告Ｏ
    ○○、Ｄ○○、Ａ○○、壬○○、酉○○、癸○○等六人於
    偵審均供稱:渠等行騙所用之人頭帳戶係由被告子○○所提
    供，詐騙所得匯款金額亦係由子○○所提領等情。足認，被
    告子○○、Ｏ○○二人係最早從事本件詐欺犯行，且早在Ｄ
    ○○於96年2月加入該詐騙集團之前，即於96間1月間，被告
    子○○、Ｏ○○二人即應已開始從事本件詐騙犯行。起訴書
    犯罪事實欄雖記載彼二人均係自「96年2月上旬某日起」從
    事前開犯行，然起訴書附表一編號1、3及附表二編號1至13
    、51，既已明載被害人之被害時間均於96年1月間，應認檢
    察官已就被告子○○、Ｏ○○二人於96年1月間之詐欺犯行
    起訴，起訴書前開犯罪時間之記載，乃屬誤繕，併此敘明。
(二)被告Ａ○○係於96年4月開始從事詐欺行為，迄同年5月間止
    之情，業經被告Ａ○○迭於警偵、原審及本院一致供明在卷
    (警卷(一)第23頁，偵字11749號卷第80頁，原審卷(一)第67頁，
    本院卷第267頁)；核與證人壬○○於偵訊、原審及本院供述
    :Ａ○○係伊先生，伊從96年4月開始刊登廣告，Ａ○○與伊
    一起騙被害人，當時我們才做到96年5月份，對起訴書所述
    犯罪事實無意見等語相符(見偵字11749號卷第82頁，原審卷
    (一)68頁)，堪認被告Ａ○○之犯罪時間應為96年4月間某起迄
    96年5月底止。至共同被告子○○雖於原審及本院供稱:「Ａ
    ○○於96年2月份以前就開始從事詐欺行為」(見警卷(一)第82
    頁)、「是Ａ○○找我組詐騙集團騙人」(見本院卷第262頁
    反面)等語，然為被告Ａ○○所否認，且本件公訴意旨僅訴
    及被告Ａ○○「自96年4月中旬某日起迄同年5月底止」之詐
    欺犯行(見起訴書犯罪事實欄一(五)所示)，故本件僅就被告
    Ａ○○於96年4月間迄95年5月間之犯行而為論述。另起訴書
    犯罪事實欄一之(五)雖記載被告Ａ○○係自「96年4月【中
    旬】某日起」開始刊登前開廣告，然衡諸被告Ａ○○於偵訊
    及本院均供稱:伊係從96年4月份開始從事本件犯行(見偵字
    11749號卷第80頁，本院卷第267頁)；且起訴書就被告壬○
    ○之犯罪時間乃記載「自96年4月間某日」起，而被告壬○
    ○於警詢亦供稱:「Ａ○○他要我怎麼做，我就怎麼做」等
    語(見警卷(一)第93頁)，可見Ａ○○於本件之犯罪時間，亦應
    同被告壬○○之犯罪時間，即均自96年4月間某日起開始為
    是，是起訴書有關被告Ａ○○開始犯罪時間為96年4月「中
    旬」某日起之記載部分，應屬誤繕，附此敘明。
(三)另被告Ｄ○○係自96年2月間上旬某日起；被告癸○○係自
    96年3月間某日起；被告壬○○係自96年4月間某日起；被告
    酉○○係自96年5月間某日起，開始從事前開詐欺犯行等情
    ，業經彼等於警偵、原審及本供明在卷，自堪認定。另起訴
    書犯罪事實欄一之(七)雖記載被告酉○○係自「96年5月【
    中旬】某日起」開始刊登前開廣告，然被告酉○○於警詢及
    本院均供稱:伊係從96年5月開始從事詐騙行為(見警卷(一)第
    57頁，本院卷第267頁)，故認被告酉○○於本件之犯罪時間
    ，應係自96年5月間某日起開始為是，是起訴書有關被告酉
    ○○開始犯罪時間為96年5月「中旬」某日起之記載部分，
    應屬誤繕，附此敘明。
(四)綜上所述，本件事證明確，被告等七人上開犯行，已堪認定
    ，應予依法論科。
四、核被告子○○、Ｏ○○、Ｄ○○、癸○○、Ａ○○、壬○○
    、酉○○等七人所為，均係犯刑法第339條第1項之詐欺取財
    罪。被告子○○、Ｏ○○二人，就附表四編號1、3、4及附
    表五編號1至14所示犯行(即96年1月間之犯行部分)；被告子
    ○○、Ｏ○○、Ｄ○○三人，就附表四編號2及附表五編號1
    5所示犯行(即96年2月間之犯行部分)；被告子○○、Ｏ○○
    、Ｄ○○、癸○○四人，就附表四編號5及附表五編號15、1
    6所示犯行(即96年3月間之犯行部分)；被告子○○、Ｏ○○
    、Ｄ○○、癸○○、Ａ○○、壬○○六人，就附表四編號8
    及附表五編號19至34所示犯行(即96年4月間之犯行部分)；
    被告子○○、Ｏ○○、Ｄ○○、癸○○、Ａ○○、壬○○、
    酉○○七人，就附表四編號9、10、12及附表五編號35至40(
    即96年5月間之犯行部分)；被告子○○、Ｏ○○、Ｄ○○、
    癸○○、酉○○五人，就附表二編號41至51所示犯行(即96
    年6月間以後之犯行部分)，各有犯意聯絡及行為分擔，均各
    論以共同正犯。被告七人上開多次詐欺取財犯行，均犯意各
    別，應各分論併罰。另被害人辰○○、辛○○、Ｉ○○、Ｒ
    ○○、寅○○、地○○、黃○○、Ｊ○○、巳○○、申○○
    、己○○、甲○○、ａ○○、Ｗ○○、戊○○、Ｐ○○、Ｇ
    ○○、Ｋ○○、戌○○、天○○、Ｅ○○、Ｍ○○、宙○○
    、Ｂ○○、吳銘昌、Ｑ○○、Ｚ○○、玄○○、ｂ○○、亥
    ○○、未○○、葉欣柔、Ｓ○○、Ｎ○○、卯○○、Ｘ○○
    、丁○○、ｃ○○等人，雖係分別多次匯款入被告Ａ○○等
    人指定之帳戶，惟被告等人自始即各基於一個詐騙意圖，對
    前開被害人各為詐騙行為，使前開被害人等陷於錯誤，而於
    接續之時間內，各別分次匯款予被告等指定帳戶，應就被告
    對前開被害人之詐欺取財行為，分別論以接續一罪。
五、原審以被告等七人罪證明確，應予論罪科刑，固非無見。惟
    :
(一)被告等七人共同詐騙如附表一編號1至5、9至12所示被害人
    之郵局帳戶存摺(含提款卡、印章)部分，業經檢察官提起公
    訴，並經原審判決事實欄一第4至13行及理由欄第18至20行
    論述明確，固已就請求事項判決。惟原審判決附表四主文欄
    漏未就被告等七人此部分犯行，分別予以量處罪刑，顯有違
    誤。
(二)被告子○○、Ｏ○○係自96年1月間某日起；被告Ｄ○○係
    自96年2月間某日起；被告癸○○係自96年3月間某日起；被
    告Ａ○○、壬○○係自96年4月間某日起；被告酉○○係自
    96年5月間某日起，陸續加入本件詐騙集團從事本件詐欺犯
    行，另被告Ａ○○、壬○○之犯罪時間均係至96年5月底為
    止，已如前述(詳見理由三所述)。原審判決未區別被告七人
    之犯罪時間不同，逕就原判決附表四所示51件犯行，均認係
    被告七人所共犯，而均予論罪科刑，亦有違誤。
(三)按沒收為從刑之一種，依主從不可分原則，應附隨於主刑而
    同時宣告之(最高法院78年台非字第72號判利參照)。原審判
    決主文就應沒收之物品，未附隨於被告子○○、癸○○、酉
    ○○所犯各罪，分別諭知沒收，亦有未洽。
(四)按刑罰之量定，固屬法院自由裁量之職權行使，惟刑事審判
    之量刑，旨在實現刑罰權之分配的正義，故法院對科刑判決
    之被告量刑，應符合罪刑相當原則，使輕重得宜，罰當其罪
    ，以契合人民之法律感情，此所以刑法第57條明定科刑時應
    審酌一切情狀，尤應注意該條所列各款情形，以為科刑輕重
    之標準，而判決於科刑之理由，如未說明各該事項之具體情
    形，其量刑是否妥適無從據以斷定，自有判決理由未備之違
    法。又如何量定其刑，固屬實體法上賦予法院得為自由裁量
    之事項，但此項裁量權之行使，並非得以任意或自由為之，
    仍應受一般法律原則之拘束，即必須符合所適用法律授權之
    目的，並受法律秩序之理念、法律感情及慣例等所規範。若
    違反比例原則、平等原則時，得認係濫用裁量權而為違法(
    最高法院著有95年度台上字第1779號判決、91年度台上字第
    5295號判決意旨參照)。查:
 1、本件被告子○○除與其他被告互相支援假冒各種身分詐騙如
    附表二所示被害人外，另分擔詐騙如附表一編號1至5、9至
    12所示被害人帳戶之行為，犯罪情節較重；且加入該詐騙集
    團之時間，較被告癸○○、Ａ○○、壬○○、酉○○為久，
    所分得之詐騙金額亦較被告Ａ○○、壬○○、酉○○等人為
    多；又犯後迄未賠償被害人損害，然原審僅量處應執行有期
    徒刑一年三月，較其他被告六人宣告應執行有期徒刑一年九
    月為輕，顯失公允。
 2、原審就被告Ｏ○○、Ｄ○○、Ａ○○、壬○○、酉○○、癸
    ○○等六人，宣告重於被告子○○之刑，有失公允，已如前
    述；且被告等人共組詐騙集團，詐騙被害人多達60人，詐騙
    金額高達300餘萬元，犯罪情節非輕，對社會秩序危害甚鉅
    ，雖該被告六人已賠償部分被害人損害，然迄未給付完畢，
    原審僅就被告子○○量處應執行有期徒刑一年三月，就其餘
    被告量處有期徒刑應執行一年九月，顯不相當。
 3、又原審判決就被告Ｏ○○、Ｄ○○、Ａ○○、壬○○、酉○
    ○、癸○○六人，均諭知緩刑五年，固非無據，然原審判決
    未考量該被告六人僅清償部分被害人之損害，尚有部分被害
    人之損害，尚未清償完畢之情(該被告六人對被害人為清償
    之情形，詳如附表五備註欄所示)，而命該被告六人於緩刑
    期間繼續向被害人給付相當數額之財產上或非財產上之損害
    賠償及向特定機構提供相當時數之義務勞務，並諭知保護管
    束，即有未當。
(五)原審判決附表二「匯款帳號戶名」欄所示帳戶所有人中，除
    原判決附表一編號1至12所示之12名被害人外，另有「朱玫
    燕」(見原判決附表二編號12)、「林子瑋」(見原判決附表
    二編號50)二人之帳戶，供本件詐騙集團所用。然原審判決
    事實未就該二人之帳戶加以記載論述，亦有未洽。
(六)從而，檢察官上訴指摘原審判決量刑過輕，有違刑責相當原
    則，為有理由，且原審判決復有前開可議之處，自應由本院
    撤銷改判，以期適法。
六、爰審酌被告等人不從事正當職務，卻貪圖電話詐騙之不法暴
    利工作，渠等既知正當勞力工作賺錢不易，且所詐騙之對象
    均是財務發生危機才會循報紙廣告向被告等人求救，卻無視
    被害人經濟處境，猶向被害人搾取其辛苦血汗錢，無異令被
    害人雪上加霜；復參酌被告等參與本件詐騙之分工情形，及
    附表五所示被害人所受損害總計高達0000000元，並因渠等
    造成司法機關偵查實際施用詐術者之困難，致使此類犯罪手
    法層出不窮，嚴重危害交易秩序與社會治安，惟被告七人犯
    後均能坦承犯行，其中被告劉美鳳、Ｄ○○、癸○○、Ａ○
    ○、壬○○、酉○○六人，業與多位被害人達成和解，並賠
    償部分損害等一切情狀，分別量處如附表四、五所示之刑。
    又附表四編號1至5、附表五編號1至29之犯罪時間，均係在9
    6年4月24日之前，合於中華民國96年罪犯減刑條例第2條第1
    項第3款、第3條所定減刑條件，爰依同條例第7條、第10條
    規定，諭知其宣告刑及減得之刑，並定其應執行之刑，以資
    懲儆。前開減刑後之宣告刑及被告劉美鳳、Ｄ○○、癸○○
    、Ａ○○、壬○○、酉○○六人所處如附表四、五之宣告刑
    ，雖有在有期徒刑六月以下者，然因定執行刑已逾有期徒刑
    六月，參照大法官釋字第144、679號解釋意旨:「數罪併罰
    中之一罪，依刑法規定得易科罰金，若因與不得易科之他罪
    併合處罰結果而不得易科罰金時，原可易科部分所處之刑，
    自亦無庸為易科折算標準之記載」，均不予各別諭知易科罰
    金之折算標準，附此敘明。
七、末查，Ｏ○○於81年間，曾犯賭博罪，經臺灣嘉義地方法院
    判處有期徒刑3月確定，業於81年12月18日執行完畢，其於
    五年以內未曾受有期徒刑以刑之宣告；另被告Ｄ○○、癸○
    ○、Ａ○○、壬○○、酉○○等五人前未曾因故意犯罪受有
    期徒刑以上刑之宣告，有渠等臺灣高等法院被告前案紀錄表
    件在卷可查。渠六人因經濟狀況不佳、一時失虞而陸續加入
    上開詐欺集團，致罹刑典，然渠六人犯後均已坦承犯行，且
    與多數被害人達成和解，其中或已全部賠償、或有仍在分期
    賠償者，有原審法院98年度南簡調字第91號調解筆錄、98年
    11月2日劉美鳳、Ｄ○○、癸○○、Ａ○○、壬○○、酉○
    ○與被害人ａ○○簽立之和解書、郵政國內匯款執據及該六
    被告所陳報之清償狀況表在卷可稽（見原審卷第二宗第130
    至132頁、第三宗122至134頁、第185至199頁，本院卷一第
    64-93頁、135-171、182-188、190-196、208、281-287頁）
    ，可見該被告六人等對自身犯行尚具有悔意，其經此起訴、
    審判，當知所警惕，信無再犯之虞，本院認該六人所宣告之
    刑以暫不執行為適當，爰就被告Ｏ○○、Ｄ○○、Ａ○○、
    壬○○、酉○○、癸○○六人，均併宣告緩刑五年，以啟自
    新。復本院為予警惕，並斟酌被告與被害人和解之條件，依
    同刑法第74條第2項第3款規定，命被告向部分已達成和解之
    被害人支付財產及非財產上之損害賠償如附表六所示(至於
    其他未受賠償之被害人，仍得循民事程序請求賠償)；及參
    酌該被告六人之犯罪情節及時間長短，依98年6月10日新修
    正，於同年9月1日施行之刑法第74條第2項第5款規定，命該
    被告六人，應分別向政府機關、政府機構、行政法人、社區
    或其他符合公益目的之機構或團體提供義務勞務如主文所示
    。(至被告究應向何公益團體、地方自治團體或社區提供義
    務勞務，屬執行之問題，應由執行檢察官斟酌全案情節及各
    公益團體、地方自治團體或社區之需求，妥為指定)。另被
    告所犯係屬刑法第91條之1所列之罪，復經依刑法第74條第2
    項第5款規定，命被告為義務勞務，已如前述，自應依刑法
    第93條第1項第2款規定，併予宣告於緩刑期間付保護管束，
    俾能由觀護人予以適當督促，並發揮附條件緩刑制度之立意
    及避免短期自由刑執行所肇致之弊端，以期符合本件緩刑目
    的。此外，依刑法第74條第4項規定，上開本院所命被應向
    被害人支付財產及非財產上之損害賠償部分，得為民事強制
    執行名義。另依刑法第75條之1第1項第4款規定，該被告六
    人如有違反本院所定前開緩刑期間命其所為之事項情節重大
    ，足認原宣告之緩刑難收預期效果，而有執行刑罰之必要者
    ，得撤銷緩刑之宣告，附此敘明。
八、扣案如附表三所示之物，分別為被告子○○、Ｏ○○、Ｄ○
    ○、癸○○、酉○○等人所有，其中扣案被告子○○所有之
    不明廠牌行動電話2支（含0000000000號、0000000000號晶
    片卡1張)及門號0000000000號晶片卡1張；被告癸○○所有
    SAMSUNG牌行動電話1支(無晶片卡)；被告酉○○所有三星牌
    行動電話1支(含0000000000號晶片卡1張），分別係被告子
    ○○、癸○○、酉○○所有供或預備犯罪所用之物，業據渠
    等供明在卷可按（分見原審卷第三宗第92頁背面及第93頁、
    96年度偵字第11749號第7、10頁），爰分別依刑法第38條第
    1項第2款、第3項之規定均諭知沒收。其餘扣案物品均經被
    告否認為供犯罪所用或犯罪所得之物外，亦無其他證據可資
    證明，爰不另為沒收之諭知，附此敘明。至附表二「詐騙電
    話」欄所示門號0000000000、0000000000、0000000000、00
    00000000、0000000000、0000000000、0000000000、000000
    0000、0000000000、0000000000、0000000000、0000000000
    、0000000000、0000000000、0000000000、0000000000、00
    00000000、0000000000、0000000000等詐騙電話，均未經扣
    案，復不能證明為被告或共犯所有之物，故不予宣告沒收，
    附此敘明。
據上論結，應依刑事訴訟法第369條第1項前段、第364條、第299
條第1項前段，刑法第28條、第339條第1項、第51條第5款、第74
條第1項第1款、第2款、第2項3、5款、第93條第1項第2款、第38
條第1項第2款，刑法施行法第1條之1，中華民國96年罪犯減刑條
例第2條第1項第3款、第3條、第7條、第10條、第11條，判決如
主文。
本案經檢察官王碧霞到庭執行職務。
中    華    民    國    99    年    8     月    31    日
                  刑事第六庭    審判長法  官  董武全
                                      法  官  沈揚仁
                                      法  官  賴純慧
以上正本證明與原本無異。
不得上訴。
                                      書記官  林宛妮
中    華    民    國    99    年    8     月    31    日
附錄本案論罪科刑條文全文：
中華民國刑法第339條
意圖為自己或第三人不法之所有，以詐術使人將本人或第三人之
物交付者，處5年以下有期徒刑、拘役或科或併科1千元以下罰金
。
以前項方法得財產上不法之利益或使第三人得之者，亦同。
前二項之未遂犯罰之。
【附表一】:
【附表二】:
【附表三】:
┌────┬─────────────────────┐
│ 所有人 │        扣     案     物     品           │
├────┼─────────────────────┤
│ 子○○ │(一)宣告沒收部分:                         │
│        │    行動電話2支（均為零碼機且含晶片卡，門 │
│        │    號分別為0000000000號、0000000000號）  │
│        ├─────────────────────┤
│        │(二)不予沒收部分:                         │
│        │    現金31萬9,000元（含仟元鈔300 張、貳仟 │
│        │    元鈔5張、壹佰元鈔90張）；臺灣銀行、嘉 │
│        │    義市第三信用合作社、臺南區中小企銀、中│
│        │    興商業銀行、土地銀行存摺各1本（皆含金 │
│        │    融卡，戶名均為子○○）；行動電話1支（ │
│        │    含晶片卡，門號為0000000000號）；行動電│
│        │    話晶片卡1張（門號為0000000000號）；記 │
│        │    事本1本。                             │
├────┼─────────────────────┤
│ Ｏ○○ │均不予沒收:                               │
│        │NOKIA行動電話1支（含晶片卡，門號為00000000│
│        │36號，序號為000000000000000號）；PANTECH行│
│        │動電話1支（含晶片卡，門號為0000000000號， │
│        │序號為000000000000000號）；SHARP行動電話1 │
│        │支（含晶片卡，門號為0000000000號，序號為  │
│        │000000000000000號）；筆記本3本；計算機2台 │
│        │；中國信託銀行存摺（戶名：Ｏ○○）1本；民 │
│        │雄鄉農會存摺（戶名：Ｏ○○）1本；台新銀行 │
│        │存摺（戶名：吳瑞榮）1本；安泰銀行存摺（戶 │
│        │名：吳雨柔）1本；大眾銀行存摺（戶名：吳翠 │
│        │華）1本；金融卡4張；遠傳行動電話申請書1份 │
├────┼─────────────────────┤
│ Ｄ○○ │不予沒收:                                 │
│        │NOKIA行動電話1支（外碼0000000000號）      │
├────┼─────────────────────┤
│ 癸○○ │(一)宣告沒收部分:                         │
│        │    SAMSUNG行動電話1支（零碼機，無晶片卡）│
│        ├─────────────────────┤
│        │(二)不予沒收部分:                         │
│        │    NOKIA行動電話1支（含晶片卡，門號為0953│
│        │    696908號，序號為000000000000000號）； │
│        │    LG行動電話1支（含晶片卡，門號為0000000│
│        │    053號，序號為0000000000000000號）；電 │
│        │    話IC卡1張（門號為0000000000號）；台新 │
│        │    銀行、中國信託銀行、郵局存摺各1本（戶 │
│        │    名均為癸○○）；台新銀行存摺1本（戶名 │
│        │    ：劉永祥）；郵局存摺1本（戶名：劉明俊 │
│        │    ）；金融卡2張（土地、台新銀行各1張）；│
│        │    現金卡3張（台新銀行1張、麥克卡2張）； │
│        │    現金16000元。                         │
├────┼─────────────────────┤
│ 酉○○ │(一)宣告沒收部分:三星牌行動電話1支（含晶片│
│        │    卡，門號為0000000000號）。            │
│        ├─────────────────────┤
│        │(二)不予沒收部分:摩托羅拉行動電話1支（含晶│
│        │    片卡，門號為000 0000000號）。         │
└────┴─────────────────────┘
【附表四】:
【附表五】:
【附表六】:

司法院資訊處製作；財團法人民間司法改革基金會備份。
